臺灣高等法院刑事裁定           
                                    110年度聲再字第509號
再審聲請人  
即受判決人  馮澤源


                    送達代收人  李筱萱  住○○市○○區○○○路○段00號00樓
代  理  人  程立全律師
            陳愷閎律師
上列再審聲請人即受判決人因傷害等案件，對於本院110年度上
易字第201號，中華民國110年4月21日第二審確定判決（第一審
案號：臺灣桃園地方法院109年度易字第170號，起訴案號：臺灣
桃園地方檢察署108年度偵字第106號），聲請再審，本院裁定如
下：
    主  文
再審之聲請駁回。
    理  由
一、聲請再審意旨略以：㈠本案相關證人與告訴人潘思潔所描述
    關於再審聲請人即受判決人馮澤源丟擲水瓶之次數、方向、
    目標等客觀事實均截然不同，且由卷內證人及告訴代理人蔡
    惠娟於勞動部107年勞裁字第8號案第2次調查會議紀錄時表
    示內容，均足證聲請人僅有朝蔡惠娟右側美國代表方向之桌
    面丟擲水瓶1次，無人見聞位在蔡惠娟左側之告訴人有遭水
    瓶擊中情事。況依證人吳文良證述及監視器畫面顯示，當時
    在後追趕聲請人之吳文良僅差一大步距離，即可觸及、制止
    聲請人，可見聲請人進入會議室之時間相當短暫，且丟擲一
    次水瓶後即遭吳文良制止，客觀上也不可能同時將水瓶擲向
    蔡惠娟左、右兩側。縱如蔡惠娟所述，聲請人有數度往美國
    代表方向丟擲水瓶之行為，然依告訴人所述及對照現場位置
    圖，當時告訴人與美國代表既分坐於蔡惠娟左右兩側，且有
    相當間隔，聲請人往美國代表方向丟擲之水瓶，亦無同時傷
    及告訴人之可能，足證告訴人所稱：聲請人丟擲水瓶直接呈
    拋物線擲中其左胸骨一事，並不存在。㈡依證人姚姿瑋證述
    ：「只看到一次水瓶丟擲」、「朝美國代表面前桌上丟擲」
    、「沒看到誰被打到，是因為潘思潔喊痛，才認為他被打到
    」等語，可證當時會議室內人員，均未見聲請人朝告訴人丟
    擲水瓶致其受傷。原確定判決未詳究證人姚姿瑋證詞之真意
    ，擷取所描述之事實片段，遽認證人姚姿瑋有看見告訴人遭
    聲請人丟擲之水瓶打中，復未敘明如何取捨及得心證之理由
    ，自無可維持。再者，聲請人丟擲水瓶之對象既為桌面，而
    非在場之人，則告訴人縱因聲請人丟擲水瓶致受有傷害，亦
    屬過失傷害，而非普通傷害罪。㈢醫師對患者之診治，應以
    病歷報告記載為主，本案關於告訴人之病歷報告，並未提及
    曾對告訴人做擠壓測試，證人馬政雄醫師於一審審理時亦自
    承未對告訴人施以擠壓測試，且未見告訴人身上有紅腫之傷
    害，該病歷報告係由告訴人單一陳述作成，然二審卻悖於客
    觀證據及事實，認定馬政雄曾對告訴人施以擠壓測試以判斷
    告訴人是否受傷，甚執告訴人之病歷報告、告訴人及證人劉
    素齡、林雅玲、馬政雄之證詞，作為認定聲請人丟擲水瓶致
    告訴人受有傷害結果之依據，忽略告訴人之病歷報告係診治
    醫師單方面引註患者自訴內容，不得作為告訴人確實受有胸
    壁挫傷結果之佐證。且證人劉素齡、林雅玲之證詞與證人馬
    政雄所述未在告訴人身上看到任何紅腫，及告訴人自陳受傷
    之部位，均不相符，甚且馬政雄曾具狀向法院表示告訴人係
    因犬隻咬傷前往就診，不記得告訴人自訴遭他人攻擊傷害之
    情，何以又能想起曾對告訴人施以病歷上所未記載之擠壓測
    試，做為告訴人有無受傷之判斷，原確定判決就此部分並未
    說明證據取捨之理由，自有未及調查斟酌證物之違誤。㈣美
    光公司及美光工會早已就民國106年11月14日聲請人進入會
    議室之爭議與聲請人達成和解協議，且與會人士皆稱會議沒
    召開是因雙方合意不開會，原確定判決未察，仍認聲請人涉
    犯強制罪，亦有未及調查斟酌新證據之失。㈤原確定判決就
    被告所犯傷害、強制罪部分，均有前開未及調查斟酌之新事
    實、新證據，且前開證據無論單獨或與先前之證據綜合判斷
    ，均足認聲請人應受無罪判決，爰依刑事訴訟法第420條第1
    項第6 款、第421條規定聲請再審，請裁定准予開始再審。
二、104年2月4日修正公布之刑事訴訟法第420條第3項增訂：「
    第1項第6款之新事實或新證據，指判決確定前已存在或成立
    而未及調查斟酌，及判決確定後始存在或成立之事實、證據
    」。因此，舉凡法院未經發現而不及調查審酌者，不論該證
    據之成立或存在，係在判決確定之前或之後，甚且法院已發
    現之證據，但就其實質之證據價值未加以判斷者，均具有新
    規性，大幅放寬聲請再審新證據之範圍。至同法第421條所
    稱「重要證據漏未審酌」，係指重要證據業已提出，或已發
    現而未予調查，或雖調查但未就調查之結果予以判斷並定取
    捨而言；其已提出之證據而被捨棄不採用，若未於理由內敘
    明其捨棄之理由者，亦應認為漏未審酌。對於本條「重要證
    據漏未審酌」之見解，實與刑事訴訟法第420條第3項規定之
    再審新證據要件相仿，亦即指該證據實質之證據價值未加以
    判斷者而言。是以，新法施行後，得上訴於第三審法院之案
    件，其以「重要證據漏未審酌」為理由聲請再審者，即應依
    修正刑事訴訟法第420條第1項第6款、第3項之規定處理，不
    得認其聲請不合法，予以駁回（最高法院107年度台抗字第3
    41號裁定意旨參照）。本件聲請人因傷害等案件，經臺灣桃
    園地方法院以109年度易字第170號判決，就傷害罪部分判處
    拘役55日，強制罪部分不另為無罪之諭知，檢察官及聲請人
    均不服提起上訴，經本院審理結果，就傷害及強制部分，均
    認定聲請人有罪，以110年度上易字第201號將原判決關於聲
    請人傷害部分撤銷，改依想像競合犯從一重傷害罪判處聲請
    人有期徒刑2月，是聲請人所犯強制罪部分，依刑事訴訟法
    第376條第1項但書規定，得上訴第三審法院，所犯傷害罪部
    分，因與強制罪間有想像競合犯之裁判上一罪關係，依審判
    不可分之原則，亦得上訴，並非不得上訴第三審之案件。揆
    諸前揭說明，本件聲請人依刑事訴訟法第421條聲請再審部
    分，亦應依同法第420條第1項第6款、第3項之規定處理，合
    先敘明。
三、再審制度，係為發現確實之事實真相，以實現公平正義，而
    於案件判決確定之後，另設救濟之特別管道，重在糾正原確
    定判決所認定之事實錯誤，但因不能排除某些人可能出於惡
    意或其他目的，利用此方式延宕、纏訟，有害判決之安定性
    ，故立有嚴格之條件限制。刑事訴訟法第420條第1項第6款
    原規定：「因發現確實之新證據，足認受有罪判決之人應受
    無罪、免訴、免刑或輕於原判決所認罪名之判決者」，作為
    得聲請再審原因之一項類型，司法實務上認為該證據，必須
    兼具新穎性（又稱新規性或嶄新性）及明確性（又稱確實性
    ）二種要件，始克相當。晚近修正將上揭第一句文字，改為
    「因發現新事實、新證據，單獨或與先前之證據綜合判斷」
    ，並增定第3項：「第1項第6款之新事實或新證據，指判決
    確定前已存在或成立而未及調查斟酌，及判決確定後始存在
    或成立之事實、證據。」放寬其條件限制，承認「罪證有疑
    、利歸被告」原則，並非祇存在法院一般審判之中，而於判
    罪確定後之聲請再審，仍有適用，不再刻意要求受判決人（
    被告）與事證間關係之新穎性，而應著重於事證和法院間之
    關係，亦即祇要事證具有明確性，不管其出現係在判決確定
    之前或之後，亦無論係單獨（例如不在場證明、頂替證據、
    新鑑定報告或方法），或結合先前已經存在卷內之各項證據
    資料（我國現制採卷證併送主義，不同於日本，不生證據開
    示問題，理論上無檢察官故意隱匿有利被告證據之疑慮），
    予以綜合判斷，若因此能產生合理之懷疑，而有足以推翻原
    確定判決所認事實之概然性，即已該當。申言之，各項新、
    舊證據綜合判斷結果，不以獲致原確定判決所認定之犯罪事
    實，應是不存在或較輕微之確實心證為必要，而僅以基於合
    理、正當之理由，懷疑原已確認之犯罪事實並不實在，可能
    影響判決之結果或本旨為已足，但反面言之，倘無法產生合
    理懷疑，不足以動搖原確定判決所認定之事實者，仍非法之
    所許。
四、經查：
　㈠聲請人因傷害等案件，經臺灣桃園地方法院以109年度易字第
    170號判決，就傷害罪部分判處拘役55日，強制罪部分不另
    為無罪之諭知，無故侵入他人建築物、無故留滯他人建築物
    部分，則諭知無罪之判決，檢察官及聲請人均不服提起上訴
    ，本院原確定判決依憑聲請人之供述、證人即告訴人、證人
    劉素齡、吳文良、林雅玲、姚姿瑋、馬政雄之證述及監視錄
    影畫面截圖、健雄診所診斷證明書、病歷資料等相互勾稽，
    為綜合判斷，認定聲請人傷害及強制部分均有罪，而以110
    年度上易字第201號將原判決關於聲請人傷害部分撤銷，改
    依想像競合犯從一重傷害罪判處聲請人有期徒刑2月，並駁
    回其他上訴，再經最高法院以110年度台上字第4923號駁回
    上訴確定，有上開判決及本院被告前案紀錄表附卷可資佐證
    ，並經本院調取該案卷宗核閱無誤。
　㈡聲請人於本院110年度上易字第201號案件審理時，即以：我
    當時雖然有朝桌子丟擲礦泉水，但我不是朝人丟擲，也沒有
    故意要傷人，當下也沒看到告訴人有受傷，告訴人的指述，
    無論次數、方向、傷害結果，都與證人描述不一致，有證人
    說是丟向桌上，也有說丟向美國代表，只有告訴人稱水瓶是
    丟向自己，告訴人的描述明顯與客觀事實不符，馬政雄醫師
    開立的診斷證明僅是告訴人的主訴，告訴人的身體經X光檢
    查也沒有異狀，所以本案到底有沒有告訴人所稱的傷害結果
    ，實有疑義云云，並提出證人姚姿瑋、馬政雄一審審理筆錄
    （本院卷第95至204頁）、健雄診所函（本院卷第92頁）、
    告訴人病歷表、診斷證明書（本院卷第93至94頁）等證據執
    為抗辯。本院原確定判決就聲請人前開辯詞，業已詳予指駁
    ，並臚列證據逐一敘明得心證之理由：
　⒈原確定判決理由欄二、㈠⒉⑴至⑺，就聲請人傷害告訴人部分，
    認定聲請人衝入會議室後，為表達心中不滿，先將手中筆記
    本猛力放在會議室桌上，再持會議室桌上置放未開封之礦泉
    水瓶數度朝會議室內眾人丟擲，因而擲中告訴人左胸，造成
    告訴人受有左胸壁挫傷傷害之事實，業據證人即告訴人於檢
    察官訊問及一審審理時、證人林雅玲、姚姿瑋、吳文良、劉
    素齡於一審審理時證述綦詳，經核證人即告訴人於檢察官訊
    問及一審審理時之證述情節，並無顯然扞格之處，且基本事
    實均大致相符，堪信應係告訴人基於親身經歷所言。再者，
    依證人林雅玲之證述內容可知，告訴人遭聲請人丟擲之礦泉
    水瓶擊中後，左胸胸口有發紅之情況，經林雅玲建議至健雄
    診所進一步檢查，告訴人即於案發當日至健雄診所驗傷，經
    醫師依其專業驗得告訴人受有左胸壁挫傷，亦與告訴人所述
    遭聲請人丟擲礦泉水瓶擊中左胸等節並無二致。復由證人姚
    姿瑋、劉素齡、吳文良之證述相互勾稽以觀，聲請人先自外
    奔入美光公司，跨過管制區之三輥閘衝入會議室後，將其手
    中筆記本猛力放在桌上，產生極大聲響，並手持會議桌上礦
    泉水瓶朝與會人士方向數度丟擲，姚姿瑋、劉素齡當時都在
    閃躲以避免被打中，姚姿瑋且目擊有人遭聲請人丟擲之水瓶
    擊中，劉素齡亦聽聞告訴人唉叫「被打到好痛」，並親見告
    訴人胸口紅腫，吳文良自後追趕聲請人抵達會議室時，聲請
    人手中仍高舉未擲出之礦泉水瓶等情，均足以補強告訴人所
    述遭聲請人丟擲水瓶擊中受傷之真實性。從而，聲請人有於
    會議室中，數度朝人群丟擲水瓶，並因此砸中告訴人左胸胸
    口，致告訴人受有左胸壁挫傷之傷害，足堪認定。復於原確
    定判決理由欄二、㈠⒉⑻至⑼，詳細說明證人劉素齡、林雅玲於
    109年6月5日一審作證時，距案發當日106年11月14日相隔已
    有2年多，有關告訴人受傷位置部分之陳述雖未盡相符，惟
    就聲請人丟擲水瓶後，發現告訴人胸口有紅腫現象一節，則
    無二致，自不能僅以劉素齡、林雅玲證述略有不同，即認其
    等證述不可採信。聲請人雖一再爭執其丟擲水瓶之行為，並
    未造成告訴人受傷之結果，惟告訴人遭聲請人丟擲水瓶造成
    前述左胸紅腫之傷害，與健雄診所106年11月14日診斷證明
    書上記載告訴人受有左胸壁挫傷之內容相符，且由證人馬政
    雄於一審審理時證述：依照所提示的病歷，告訴人當時所受
    的傷是挫傷，部位是左胸部，左胸壁與左胸部沒有差別，左
    胸壁挫傷的範圍是從鎖骨以下一直到第12根肋骨之間都是我
    寫的左胸壁挫傷範圍，我其實就是寫一個大範圍；診斷證明
    書不是僅依患者主訴作成的，還有做檢查，客觀上我們的確
    有發現告訴人有壓痛點，擠壓測試會不舒服，所以才會安排
    告訴人照X光檢查排除有無更嚴重的狀態等語，可知馬政雄
    是綜合告訴人就診當日之狀況，依其專業判斷告訴人所受之
    傷害為何，並據以開立診斷證明書，所載內容亦與告訴人、
    劉素齡、林雅玲描述告訴人受傷之情況未有矛盾之處，益徵
    告訴人確實因聲請人之行為受有左胸壁挫傷之傷害。因認聲
    請人及其辯護人一再爭執告訴人並未因聲請人之行為受有傷
    害之結果，顯屬無稽。
　⒉原確定判決理由欄二、㈠⒊⑴至⑶，就聲請人妨害美光公司開會
    之強制犯行部分，論述聲請人在美光公司總部大樓H125會議
    室內，將筆記本甩於桌上，並手持礦泉水朝與會人士丟擲，
    所為係以有形實力加諸於物之手段，而於團體協商會議之會
    議室內影響該會議之舉行，且依告訴人、證人劉素齡、姚姿
    瑋等人所述可知，當時相關與會人員均已入內坐定，等候開
    會，而參與會議之人除有美方代表外，尚有公司之法務長、
    人資處處長等人，均為公司重要幹部，苟非聲請人持水瓶丟
    擲，造成告訴人受有左胸壁挫傷之傷害，經廠護到場處理後
    ，仍須前往醫院就醫，無法參與會議，原本預定召開之會議
    ，當不至取消。再者，聲請人雖因當日上午甫遭解僱心生不
    滿，為對美方代表抗議美光公司有不當解僱之情形，然其所
    使用之手段，係以施強暴之方式，客觀上並造成告訴人受有
    傷害，參以證人吳文良證稱苟非其從聲請人身後制止聲請人
    ，聲請人猶欲持續以丟擲水瓶之方式，阻擾當日會議，聲請
    人亦自承當日會議取消，與其行為有關，俱徵聲請人客觀上
    之行為已非單純表達抗議美光公司之不當解僱，其主觀上有
    阻礙當天下午美光公司團體協商會議舉行之意。復於原確定
    判決理由欄二、㈠⒊⑷，詳細說明聲請人在美光公司H125會議
    室，以丟擲水瓶之對物強暴方式，造成告訴人受有傷害，經
    廠護處理後，仍須前往醫院就醫，已該當於對物、對人強暴
    之要件，且取消會議雖係美光公司及該公司工會共同之決議
    ，惟係因聲請人當時所為行為，已造成現場一片混亂，甚至
    有人受傷，原參與會議之人受聲請人行為之影響，顯已無可
    能按照原訂計畫進行團體協商會議，要不能以美光公司事後
    同意會議改期，即認聲請人並無妨害美光公司開會之權利。
　㈢綜觀以上，原確定判決已就聲請人之供述、證人即告訴人、
    證人劉素齡、吳文良、林雅玲、姚姿瑋、馬政雄之證述予以
    調查斟酌，並綜合卷附健雄診所診斷證明書、病歷資料等，
    作為補強，認定聲請人確有傷害告訴人及妨害美光公司開會
    之事實，並就聲請人主張證人劉素齡、林雅玲之證述不可採
    信，其丟擲水瓶並未造成告訴人受傷，美光公司非遭強制而
    是同意會議改期等否認犯罪所持辯解，逐一指駁。聲請意旨
    猶執陳詞，就本院原確定判決已經審酌之事項，單憑己意否
    認犯罪，對於原確定判決採證、認事有無違背經驗法則、論
    理法則等再為爭執，難認合於刑事訴訟法第420條第1項第6
    款、第3項規定之「新事實」、「新證據」。
　㈣聲請人雖提出告訴人之警詢筆錄、告訴代理人蔡惠娟於勞動
    部107年勞裁字第8號案第2次調查會議紀錄、會議室內人員
    相對位置圖、監視錄影畫面截圖及107年勞裁字第8號案和解
    書，而以「告訴人描述關於聲請人丟擲水瓶之次數、方向、
    目標等客觀事實，前後不一」、「聲請人僅有朝蔡惠娟右側
    美國代表方向之桌面丟擲1次水瓶，即遭隨後追至之吳文良
    制止」、「縱令如蔡惠娟所述，聲請人縱有數度往美國代表
    方向丟擲水瓶，依現場位置圖所示，告訴人與美國代表既分
    坐蔡惠娟左右兩側，且有相當間隔，往美國代表方向丟擲之
    水瓶，亦無可能同時傷及告訴人」及「美光公司及美光工會
    早與聲請人達成和解協議，與會人士皆稱會議沒召開係因雙
    方合意，與聲請人進入會議室之行為無涉」為新事實、新證
    據。惟查：
　⒈告訴人就聲請人衝入會議室後，先將手中筆記本猛力放在會
    議室桌上，再持會議室桌上置放之水瓶數度朝會議室內眾人
    丟擲，並擲中告訴人左胸，造成告訴人左胸壁挫傷等節所為
    證述，前後並無明顯扞格，基本事實亦均大致相符，堪信為
    告訴人之親身經歷，而證人林雅玲、姚姿瑋、劉素齡、吳文
    良之證述，復均足以補強告訴人所述遭聲請人丟擲水瓶擊中
    受傷之真實性，堪認聲請人確有數度朝人群丟擲水瓶，並因
    此砸中告訴人，致告訴人受有左胸壁挫傷之傷害，均經原確
    定判決詳予論述如前，聲請人此部分所執告訴人警詢筆錄、
    告訴代理人蔡惠娟於勞動部107年勞裁字第8號案第2次調查
    會議紀錄，主張「告訴人描述關於聲請人丟擲水瓶之次數、
    方向、目標等客觀事實，前後不一」、「聲請人僅有朝蔡惠
    娟右側美國代表方向之桌面丟擲1次水瓶」，無非係就原確
    定判決本於論理法則、經驗法則及證據法則，所為證據取捨
    及事實認定，徒憑己意再事爭執，洵屬無據。
  ⒉又聲請人進入會議室後丟擲水瓶之次數，與一路尾隨追趕聲
    請人之吳文良在聲請人進入會議室時，與聲請人間之距離並
    無必然關係，況聲請人所提供者復為聲請人剛跨越美光公司
    總部大樓內管制區之三輥閘時，吳文良趨前欲阻止聲請人之
    監視錄影畫面截圖，更無從據以判斷聲請人進入會議室之際
    ，在後追趕之吳文良與聲請人間之距離，及聲請人進入會議
    室後可能丟擲水瓶之次數。聲請人執監視錄影畫面截圖為新
    證據，主張聲請人進入會議室後未久，即遭隨後趕至之吳文
    良制止，不可能有多次丟擲水瓶之行為，尚乏所憑。
　⒊再者，柱狀體於撞擊桌面後，極易因碰撞角度關係產生不規
    則彈跳，致改變位置、方向，此乃一般生活認知易於體察之
    常識，縱聲請人數度丟擲水瓶之方向，均為蔡惠娟右側之美
    國代表，然水瓶因撞擊桌面角度關係產生不規則彈跳，致改
    變位置、方向而砸中蔡惠娟另側之告訴人，亦難認有何違常
    之處。況依證人劉素齡於一審審理時證稱：我們會議室裡面
    是一個長桌，當時公司代表跟律師都坐在面對門口的右手邊
    ，因為工會代表都還沒來，被告一下子衝進來，把手上東西
    用力摔在桌上，然後就拿起桌上的水瓶往我們這個方向丟過
    來，他是針對我們那一排的人，因為水瓶會亂飛，我們都怕
    被打到，大家就忙著躲，接者我就聽到我後面的告訴人唉了
    一聲，當時場面非常混亂等語（一審卷㈠第355至359頁），
    證人姚姿瑋亦證稱：被告一進會議室，情緒非常高張，我以
    為被告要打我，所以被告拿起水瓶時我就下意識往後退，稍
    微側身閃躲，後來水瓶是往後面飛，飛擲的方向有告訴人、
    劉素齡等語（一審卷第318、319頁），顯見聲請人在盛怒之
    下突然衝入會議室之舉動，已造成現場人員騷動，於被告丟
    擲水瓶之際，更無佇立原地，不為任何閃躲、走避舉動之理
    。聲請人所提會議室內人員相對位置圖，實無從動搖原確定
    判決認定聲請人傷害之犯罪事實甚明。
　⒋又多數人為特定原因集合開會係屬持續之動態進行，有賴與
    會者用理性態度參與，以理服人，達致意思溝通與交流之目
    的，凡於會前、會中有人從中對會場內之人或物施以強暴、
    脅迫之手段，自會造成與會者身體或心理之危害感，且生場
    面紛亂，因而無法順利完成會議。徵諸本案集會旨在進行勞
    資團體協商會議，且緊接在勞方人員主觀上認遭資方不當解
    僱、不當打壓之後召開，聲請人為美光公司之工會理事長，
    對該會議自有一定影響力，其於會議初始即施以強暴手段，
    造成與會之告訴人受有身體傷害，顯已造成與會者受到干擾
    ，該會議最終未能如期舉行，當與聲請人施強暴致告訴人受
    傷等動態過程有關，足致美光公司及與會者之開會權利受到
    損害，要難因美光公司、美光工會事後與聲請人達成和解協
    議，即認被告行為當下未妨害美光公司開會之權利。聲請人
    以上開和解書執為新證據，亦屬無稽。
　㈤從而，聲請人所提前開事證，無論係單獨或結合前述卷內各
    項證據資料予以綜合判斷觀察，均不足以動搖原確定判決認
    定之事實，而得為聲請人更有利之判決。揆諸前揭說明，無
    從認有刑事訴訟法第420條第1項第6款規定之再審事由。　
五、綜上，本件原確定判決並無刑事訴訟法第420條第1項第6款
    所定得為再審之情形。聲請人依上開規定聲請再審，為無理
    由，應予駁回。
據上論斷，應依刑事訴訟法第434條第1項，裁定如主文。　　
中　　華　　民　　國　　110 　年　　12　　月　　22　　日
                  刑事第三庭    審判長法　官  張惠立
                                      法　官  劉兆菊
                                      法　官  廖怡貞
以上正本證明與原本無異。
如不服本裁定，應於裁定送達後10日內向本院提出抗告狀。
                                      書記官  劉芷含
中　　華　　民　　國　　110 　年　　12　　月　　22　　日